臺灣新北地方法院刑事判決
111年度金訴字第1537號
公  訴  人  臺灣新北地方檢察署檢察官
被      告  陳葆隆


                    （現另案於法務部矯正署臺北監獄臺北                      分監執行中）
上列被告因違反洗錢防制法等案件，經檢察官提起公訴（111年
度偵字第33131號），本院判決如下：
    主  文
陳葆隆犯三人以上共同詐欺取財罪，處有期徒刑壹年陸月，併科
罰金新臺幣貳萬元，罰金如易服勞役，以新臺幣壹仟元折算壹日
。扣案IPHONE 6S手機壹支沒收，未扣案犯罪所得新臺幣貳萬陸
仟元沒收，於全部或一部不能沒收或不宜執行沒收時，追徵其價
額。
    事  實
一、陳葆隆自民國111年5月底起，知悉趙傳宗、沈冠宇等人所屬
    之詐欺集團係三人以上，以實施詐術為手段所組成具有持續
    性及牟利性之有結構性組織，竟仍與該詐欺集團所屬成年成
    員，共同意圖為自己不法之所有，基於三人以上共同詐欺取
    財、洗錢及參與犯罪組織之犯意聯絡，由陳葆隆擔任面交車
    手之工作，並持其所有之IPHONE 6S手機1支，作為與詐欺集
    團成員聯繫工具，再由該詐欺集團所屬之成年成員於111年6
    月13日，假冒戶政事務所人員、警察及檢察官，以電話向陳
    雪華佯稱因案金融帳戶遭凍結，需依指示提款交付云云，致
    陳雪華陷於錯誤，而於同日17時許，在新北市○○區○○街00巷
    00弄0號前，將新臺幣（下同）33萬元款項交給依詐欺集團
    指示前來收款之陳葆隆，陳葆隆取得上開33萬元後，再依詐
    欺集團指示至桃園市中壢區世紀廣場地下2樓之廁所，將款
    項交付詐欺集團上游成員，並於同日取得2萬6000元報酬，
    以此方式製造金流斷點，隱匿詐欺取財犯罪所得去向、所在
    。
二、案經陳雪華訴由新北市政府警察局永和分局報告臺灣新北地
    方檢察署檢察官偵查起訴。
    理  由
一、按組織犯罪防制條例第12條第1項中段規定：「訊問證人之
    筆錄，以在檢察官或法官面前作成，並經踐行刑事訴訟法所
    定訊問證人之程序者為限，始得採為證據。」係以立法排除
    被告以外之人於警詢或檢察事務官調查中所為之陳述，得適
    用刑事訴訟法第159條之2、第159條之3及第159條之5之規定
    ，故證人於警詢中之陳述，於違反組織犯罪防制條例案件，
    即絕對不具有證據能力，自不得採為判決基礎；準此，被告
    以外之人非在檢察官偵訊或法院審理時踐行具結程序所為之
    陳述，關於組織犯罪防制條例之罪，不具證據能力，惟上開
    規定，係排除一般證人於警詢陳述之證據能力之特別規定，
    被告於警詢之陳述，對被告本身而言，則不在排除之列（最
    高法院102年度台上字第2653號判決意旨參照），且該規定
    僅是針對違反組織犯罪防制條例之罪有關證據能力之特別規
    定，其他非屬組織犯罪防制條例之罪部分，其被告以外之人
    於審判外所為之陳述，不受上開特別規定之限制，仍應依刑
    事訴訟法相關規定，定其得否為證據（最高法院103年度台
    上字第2915號判決意旨參照）。經查，證人即告訴人陳雪華
    於警詢時之證述，係屬被告以外之人於審判外之陳述，依前
    揭說明，於被告陳葆隆違反組織犯罪防制條例部分，不具證
    據能力，不得採為判決之基礎，然就其餘罪名，則不受此限
    制。另被告於警詢時之自白，則屬被告之供述，為法定證據
    方法之一，自不在組織犯罪防制條例第12條第1項規定之排
    除之列，除有不得作為證據之例外，自可在有補強證據之情
    況下，作為證明被告違反組織犯罪防制條例之證據。
二、訊據被告對於上開犯罪事實均坦承不諱，核與證人即告訴人
    於警詢時之證述相符（不包括證明參與犯罪組織部分），並
    有新北市政府警察局永和分局詐欺案偵查報告111年7月9日
    暨旅客住房紀錄、車輛詳細資料報表、內政部警政署反詐騙
    諮詢專線紀錄表、機車現場照片各1份、內政部警政署反詐
    騙諮詢專線紀錄表1份（告訴人陳雪華部分）、新北市政府
    警察局永和分局搜索扣押筆錄、扣押物品目錄表各1份及監
    視器錄影翻拍照片22張附卷可稽，復有上開手機1支扣案可
    佐，足認被告任意性自白與事實相符，本案事證明確，被告
    犯行堪以認定，應依法論科。
三、論罪科刑：
  ㈠被告並非於電話中實際假冒公務員向告訴人施詐術之人，卷
    內復無證據認其於面交取款時有出具偽造之公文書或公務員
    證件，自難認其知悉詐欺集團成員係以冒用公務員名義為詐
    欺行為。是核被告所為，係犯刑法第339條之4第1項第2款之
    三人以上共同詐欺取財罪、洗錢防制法第14條第1項之洗錢
    罪及組織犯罪防制條例第3條第1項後段之參與犯罪組織罪。
  ㈡被告及其所屬詐欺集團就上開犯行，有犯意聯絡及行為分擔
    ，為共同正犯。
  ㈢被告於上開期間參與犯罪組織至為警查獲止，在性質上屬行
    為繼續之繼續犯，僅成立一罪。
  ㈣被告參與之犯罪組織，係三人以上，以實施詐術為手段所組
    成具有持續性及牟利性之有結構性組織之詐欺集團，而卷內
    並無事證可證該詐欺集團之組成，另有其他詐欺以外之犯罪
    目的，則其參與該犯罪組織，本即係欲藉由該參與犯罪組織
    之繼續犯之實行，而遂行其後詐欺及洗錢之犯行，其犯罪目
    的單一，且具有行為局部之同一性，故其所犯三人以上共同
    詐欺取財罪、洗錢罪及參與犯罪組織罪間，為想像競合犯，
    應依刑法第55條規定，從一重之三人以上共同詐欺取財罪論
    處。
  ㈤爰以行為人之責任為基礎，並審酌被告係以參與犯罪組織及
    上開分工方式為詐欺及洗錢行為之犯罪手段，其於警詢時自
    稱經濟狀況勉持，並於本院審理時自稱先前從事鐵工，獨居
    等生活狀況，被告另有其他論罪科刑紀錄，可見其品行欠佳
    ，被告自稱高中肄業，且無事證可認其具有金融、會計、記
    帳、商業或法律等專業知識之智識程度，其造成告訴人受有
    上開金額之財產損害，及所涉洗錢犯行之金額尚非輕微，並
    自洗錢犯行獲取2萬6000元，其犯後始終坦承犯行，且就洗
    錢及參與犯罪組織犯行，符合自白減刑之規定，惟未能與告
    訴人成立和解或賠償其損害之犯後態度等一切情狀，量處如
    主文所示之刑，並諭知罰金如易服勞役之折算標準，以示懲
    儆。
  ㈥司法院大法官業於110年12月10日以釋字第812號解釋宣告組
    織犯罪防制條例第3條第3項關於強制工作之規定違憲，並自
    該日起失其效力，本案即無須審究被告應否宣告強制工作，
    附此敘明。
四、扣案IPHONE 6S手機1支，係被告所有，用以與詐欺集團成員
    聯繫而為本件犯行，業據其自承在卷，自屬其供犯罪所用之
    物，應依刑法第38條第2項前段規定沒收之。又被告取得2萬
    6000元報酬，亦據其供承在卷，核屬其本件犯罪所得，雖未
    扣案，仍應依刑法第38條之1第1項前段宣告沒收，並依同條
    第3項規定，諭知於全部或一部不能沒收或不宜執行沒收時
    ，追徵其價額。
據上論斷，應依刑事訴訟法第299條第1項前段，判決如主文。
本案經檢察官陳玟瑾提起公訴，檢察官王佑瑜到庭執行職務。
中　　華　　民　　國　　111 　年　　10　　月　　19　　日
                  刑事第十二庭  審判長法  官  陳正偉
                                      法  官  鄭淳予
                                      法  官  陳志峯峯
以上正本證明與原本無異。
如不服本判決應於收受送達後20日內向本院提出上訴書狀，並應
敘述具體理由；其未敘述上訴理由者於上訴期間屆滿後20日內向
本院補提理由書（均須按他造當事人之人數附繕本）「切勿逕送
上級法院」。
                                      書記官  喻誠德
中　　華　　民　　國　　111 　年　　10　　月　　19　　日
附錄本案論罪科刑法條全文：
中華民國刑法第339條之4
犯第三百三十九條詐欺罪而有下列情形之一者，處一年以上七年
以下有期徒刑，得併科一百萬元以下罰金：
一、冒用政府機關或公務員名義犯之。
二、三人以上共同犯之。
三、以廣播電視、電子通訊、網際網路或其他媒體等傳播工具，
    對公眾散布而犯之。
前項之未遂犯罰之。
洗錢防制法第2條
本法所稱洗錢，指下列行為：
一、意圖掩飾或隱匿特定犯罪所得來源，或使他人逃避刑事追訴
    ，而移轉或變更特定犯罪所得。
二、掩飾或隱匿特定犯罪所得之本質、來源、去向、所在、所有
    權、處分權或其他權益者。
三、收受、持有或使用他人之特定犯罪所得。
洗錢防制法第14條
有第二條各款所列洗錢行為者，處七年以下有期徒刑，併科新臺
幣五百萬元以下罰金。
前項之未遂犯罰之。
前二項情形，不得科以超過其特定犯罪所定最重本刑之刑。 
組織犯罪防制條例第3條
發起、主持、操縱或指揮犯罪組織者，處三年以上十年以下有期
徒刑，得併科新臺幣一億元以下罰金；參與者，處六月以上五年
以下有期徒刑，得併科新臺幣一千萬元以下罰金。但參與情節輕
微者，得減輕或免除其刑。具公務員或經選舉產生之公職人員之
身分，犯前項之罪者，加重其刑至二分之一。
犯第一項之罪者，應於刑之執行前，令入勞動場所，強制工作，
其期間為三年。
前項之強制工作，準用刑法第九十條第二項但書、第三項及第九
十八條第二項、第三項規定。
以言語、舉動、文字或其他方法，明示或暗示其為犯罪組織之成
員，或與犯罪組織或其成員有關聯，而要求他人為下列行為之一
者，處三年以下有期徒刑，得併科新臺幣三百萬元以下罰金：
一、出售財產、商業組織之出資或股份或放棄經營權。
二、配合辦理都市更新重建之處理程序。
三、購買商品或支付勞務報酬。
四、履行債務或接受債務協商之內容。
前項犯罪組織，不以現存者為必要。
以第五項之行為，使人行無義務之事或妨害其行使權利者，亦同
。